臺灣高雄地方法院民事判決
111年度雄小字第2495號
原      告  許文祥  
訴訟代理人  黃千珉律師
被      告  鮑慈徽  
上列當事人間請求確認債權存在事件，本院於民國111年11月23
日言詞辯論終結，判決如下：
    主      文
確認羅漫蒂櫻桃大廈管理委員會對於被告有新臺幣壹仟柒佰元債
權存在。
原告其餘之訴駁回。
訴訟費用新臺幣壹仟元由被告負擔新臺幣貳佰壹拾柒元，餘由原
告負擔。
    事實及理由
壹、程序事項：
一、按訴狀送達後，原告不得將原訴變更或追加他訴，但請求之
    基礎事實同一者，不在此限，民事訴訟法第255 條第1 項但
    書第2 款規定甚明，此一規定於小額訴訟程序亦有準用，同
    法第436 條之23、第436 條第2 項亦有明文。本件原告起訴
    時，原聲明：被告應給付原告新臺幣（下同）7,823元及自
    禁止命令送達翌日起按年利率百分之5計算之利息。（調卷
    第9頁）。嗣於審理中變更聲明為：確認羅漫蒂櫻桃大廈管
    理委員會（下稱系爭管委會）對被告有7,823元管理費債權
    。（本院卷第37頁）。審酌變更前、後均係基於同一基礎事
    實，故其所為訴之變更與前揭規定並無不合，應予准許。
二、按確認法律關係之訴，非原告有即受確認判決之法律上利益
    者，不得提起之，民事訴訟法第247 條第1 項定有明文。又
    所謂即受確認判決之法律上利益，係指法律關係之存否不明
    確，原告主觀上認其在法律上之地位有不安之狀態存在，且
    此種不安之狀態，能以確認判決將之除去者而言，若縱經法
    院判決確認，亦不能除去其不安之狀態者，即難認有受確認
    判決之法律上利益，有最高法院52年台上字第1237號判例意
    旨可供參照。經查，原告前向系爭管委會請求給付工資訴訟
    ，經本院108年度勞訴更一字第1號判決原告勝訴確定，原告
    持確定判決聲請對系爭管委會為強制執行，經強制執行未果
    ，由本院核發110司執字第20622號債權憑證在案（下稱系爭
    債權憑證）。嗣原告持系爭債權憑證聲請強制執行扣押系爭
    管委會對其住戶之管理費債權，本院110年度司執字第12391
    5號強制執行事件核發扣押命令，禁止系爭管委會對被告收
    取管理費債權，而經被告聲明異議，否認系爭管委會對被告
    之管理費債權存在，是原告就系爭管委會對於被告是否有債
    權存在乙節，即有不明之處，且原告主觀上認其在法律上之
    地位有不安之狀態存在，而此種不安之狀態，確能以本件確
    認判決將之除去，堪認本件原告提起確認之訴有確認利益，
    合先敘明。
貳、實體事項:
一、原告主張：原告向系爭管委會請求給付工資訴訟，經本院10
    8年度勞訴更一字第1號判決原告勝訴確定，原告持上開確定
    判決聲請對系爭管委會為強制執行，經強制執行未果，由本
    院核發系爭債權憑證。嗣原告持系爭債權憑證聲請強制執行
    扣押系爭管委會對其住戶即被告之管理費債權，經本院110
    年度司執字第123915號強制執行事件核發扣押命令，禁止系
    爭管委會向被告收取管理費債權，該命令已送達被告，惟被
    告聲明異議，否認系爭管委會對被告之管理費債權存在，爰
    依民事訴訟法第247 條第1 項之規定，請求確認系爭管委會
    對被告有管理費債權存在等語。並聲明：如變更後訴之聲明
    。
二、被告則以：伊同意繳管理費，但伊不同意分攤系爭管委會7,
    823元之債務，伊問過建商、工務局、地政事務所都建議不
    要用建物共有部分權利範圍來計算分攤額，要用各戶專有部
    分比例分攤等語，並聲明：原告之訴駁回。
三、本院得心證之理由：
  ㈠原告主張，其向系爭管委會請求給付工資訴訟，經本院108年
    度勞訴更一字第1號判決原告勝訴確定，原告持上開確定判
    決聲請對系爭管委會為強制執行，經強制執行未果，由本院
    核發系爭債權憑證，嗣原告持系爭債權憑證聲請強制執行扣
    押系爭管委會對其住戶即被告之管理費債權，經本院110年
    度司執字第123915號強制執行事件核發扣押命令，禁止系爭
    管委會向 被告收取管理費債權，該命令已送達被告，經被
    告聲明異議等情，有108年度勞訴更一字第1號判決、系爭債
    權憑證、本院函告第三人鮑慈徽聲明異議（本院卷第45-53
    、調卷第21、39頁）在卷可證，且經本院職權調取本院110
    年度司執字第123915號執行卷宗核閱屬實，原告主張堪信屬
    實。
  ㈡又原告主張，系爭管委會對被告有7,823元管理費債權存在等
    語，被告固同意繳納管理費給系爭管委會，惟以前揭情詞置
    辯，是本件爭點厥為：系爭管委會對被告管理費債權金額若
    干？本院判斷如下：
  ⒈按共用部分、約定共用部分之修繕、管理、維護，由管理負
    責人或管理委員會為之。其費用由公共基金支付或由區分所
    有權人按其共有之應有部分比例分擔之。但修繕費係因可歸
    責於區分所有權人或住戶之事由所致者，由該區分所有權人
    或住戶負擔。其費用若區分所有權人會議或規約另有規定者
    ，從其規定；公寓大廈應設置公共基金，其來源如下：二、
    區分所有權人依區分所有權人會議決議繳納；區分所有權人
    或住戶積欠應繳納之公共基金或應分擔或其他應負擔之費用
    已逾2期或達相當金額，經定相當期間催告仍不給付者，管
    理負責人或管理委員會得訴請法院命其給付應繳之金額及遲
    延利息，公寓大廈管理條例第10條第2項、第18條第1項第2
    款、第21條分別定有明文。查，被告係羅漫蒂櫻桃大樓之區
    分所有權人，有建物謄本在卷可佐（本院卷第59頁），且為
    被告所不爭執（本院卷第38頁），被告即應依公寓大廈管理
    條例第10條第2項、第21條規定負擔繳交管理費之義務。又
    羅漫蒂櫻桃大廈於109年5月31日召開區分所有權人會議，會
    議中除決議成立管委會外，並通過管理費採每月繳納方式，
    每坪40元之議案，有該次會議紀錄在卷可稽（調卷第18頁）
    。是系爭決議既已決議公共基金來源由區分所有權人按所有
    坪數每坪40元，按月繳納管理費，則系爭管委會對被告自應
    依公寓大廈管理條例第18條第1項第2款、第21條之規定有收
    取權，系爭管委會對被告確有管理費債權無訛。
  ⒉又原告主張系爭管委會現行向被告每月收取之管理費為340元
    等語。經查，依建物登記謄本記載，被告所有高雄市○○區○○
    段0000號建物總面積為27.63平方公尺，加計共有部分即同
    段7156建號773.84平方公尺（權利範圍10000分之49），則
    被告所有建物面積換算後約為9.5坪【計算式：〈27.63＋（77
    3.84÷10000×49）〉×0.3025＝9.00000000】，以上開被告建物
    總坪數計算應納管理費為380元（計算式：9.5×40＝380），
    顯然系爭管委會現行向被告每月收取之管理費340元，並無
    超逾被告所有坪數，應屬合理。
　⒊再以，原告主張羅漫蒂櫻桃大廈於系爭決議後之111年7月，
    始按系爭決議之管理費收取標準向住戶收取管理費等語，而
    為被告所不爭執，且被告具狀表示：管委會監委陳玉運等人
    說我不用繳等語（本院卷第61頁），顯見被告自111年7月迄
    至本案言詞辯論終結之111年11月間，有應繳納5個月之管理
    費元未繳，故原告主張系爭管委會對被告有1,700元（計算
    式：340×5＝1,700）管理費債權，為有理由。至於原告主張
    系爭管委會對被告超逾上開金額之債權部分，乃屬將來尚未
    發生之管理費債權，未來被告是否有因喪失區分所有權人身
    分，或其他原因而免除繳付管理費之情事，均為未定之天，
    是難認於本案言詞辯論終結後，系爭管委會對被告之管理費
    債權必然發生，故原告請求確認系爭管委會對被告之管理費
    債權逾1,700元範圍，為無理由。。　
四、綜上所述，系爭管委會依公寓大廈管理條例第21條規定及系
    爭決議得向被告按月請求給付管理費340元，從而，原告依
    民事訴訟法第247 條第1 項之規定，請求確認系爭管委會對
    被告之債權存在於1,700元範圍內為有理由，應予准許，至
    逾越上開範圍之請求，為無理由，應予駁回。
五、本件事證已臻明確，兩造其餘攻擊及防禦方法，經核與本判
    決結果不生影響，爰不一一論述，附此敘明。
六、末依民事訴訟法第389 條第1 項第3 款規定，適用簡易程序
    所為被告敗訴之判決，固應依職權併為假執行之宣告，惟判
    決主文第1項所示之內容性質上為確認判決，並不得假執行
    ，爰不另為假執行之宣告，併此敘明
七、訴訟費用負擔之依據：民事訴訟法第79條 。
中　　華　　民　　國　　111 　年　　12　　月　　21　　日
                  高雄簡易庭  法    官　鄧怡君　　
以上正本係照原本作成。
民事訴訟法第436 條之24第2 項：對於本判決之上訴，非以違背
法令為理由，不得為之。
如對本判決上訴，須於判決送達後20日內向本院提出上訴狀，並
須表明原判決所違背之法令及其具體內容與依訴訟資料可認為原
判決有違背法令之具體事實之上訴理由（均須按他造當事人之人
數附繕本）。
中　　華　　民　　國　　111 　年　　12　　月　　21　　日
                                書記官  吳語杰